【裁判字號】    99,竹小,39
【裁判日期】    990617
【裁判案由】    損害賠償
【裁判全文】
臺灣新竹地方法院民事判決              99年度竹小字第39號
原      告  丙○○
訴訟代理人  丁○○
            甲○○
被      告  戊○○
訴訟代理人  乙○○
上列當事人間請求損害賠償事件，本院於民國99年6月3日辯論
終結，判決如下：
    主  文
被告應給付原告新台幣貳萬陸仟貳佰柒拾捌元。
原告其餘之訴駁回。
訴訟費用由被告負擔新台幣伍佰元；餘額新台幣伍佰元由原告負
擔。
本判決第一項得假執行。
    事  實
壹、原告起訴主張：
一、被告戊○○於民國（下同）98年8月24日下午1時許，駕駛車
    號0892-DE號小貨車，於新竹市○○路3號前行駛，本應注意
    車前狀況，竟疏未注意車前狀況，追撞停放於新竹市○○路
    3號前原告所有，由訴外人陳鏡清駕駛之車號JV-4380號自用
    小客車，致其車左側後車廂被撞毀，經訴外人國賓汽車企業
    社估價必要修復費用計新臺幣（下同）93,550元（工資48,
    000元、零件45,550元）。爰依民法第196條規定：「不法毀
    損他人之物者，被害人得請求賠償其物因毀損所減少之價額
    。」，請求被告負擔本件損害賠償責任。
二、原告起訴聲明：
１、被告應給付原告48,000元及自起訴狀繕本送達翌日（即99
    年1月20日）起至清償日止，按年息百分之5計算之利息。
２、訴訟費用由被告負擔。
貳、被告抗辯部分
一、被告抗辯：
    被告經合法通知，未於最後言詞辯論期日到場，惟依據其前
    庭提出之陳述略為：被告係正常駕駛，本件係因原告倒車後
    欲再開車前進時，疏未注意，致發生擦撞，且原告所提估價
    單金額過高。
二、被告答辯聲明：
１、原告之訴駁回。
２、訴訟費用由原告負擔。
參、本院的判斷：
一、原告主張之上開事實，業經提出新竹市○○○道路交通事故
    當事人登記聯單、新竹市○○○道路交通事故照片黏貼記錄
    表（事故照片10張）、道路交通事故現場圖、國濱汽車企業
    社估價單、系爭車輛之汽車車輛異動登記書及交通部公路總
    局新竹區監理所委託百祥加油站（股）公司代檢自行收納款
    項收據等件為證，且經本院依職權向新竹市警察局交通隊第
    三分隊調閱本件車禍事故資料核閱無訛，自堪信原告主張兩
    造所有車輛於上開時、地發生碰撞，並造成其所有車輛之損
    失為真。
二、按汽車在同一車道行駛時，後車與前車之間應保持隨時可以
    煞車之距離; 汽車行駛時，駕駛人應注意車前狀況，並隨時
    採取必要之安全措施。道路交通安全規則第94條第1、3款分
    別定有明文。經查：本件被告於上述時地駕車，原應注意及
    遵守上述道路交通安全規則之規定，而系爭事故發生當時晴
    天、日間有自然光線、柏油乾燥路面、無缺陷、無障礙物、
    視距良好之情形下，客觀上亦顯無不能注意之情事，此有道
    路交通事故調查報告表、及現場照片在卷可稽。詎被告竟疏
    於注意，於行駛肇事地點時，未注意車前有訴外人陳鏡清所
    駕駛之車輛正欲倒車中，且保持隨時可煞車之間距，致撞擊
    原告所有由訴外人陳鏡清駕駛之自用小客車，致原告所有車
    輛之左側後方受有損害。是被告對於本件車禍之發生自有過
    失，原告主張被告應就本件車禍負侵權行為損害賠償責任等
    情，即屬有據，應予准許。
三、次按因故意或過失，不法侵害他人之權利者，負損害賠償責
    任；第按汽車、機車或其他非依軌道行駛之動力車輛，在使
    用中加損害於他人者，駕駛人應賠償因此所生之損害。再按
    不法毀損他人之物者，應向被害人賠償其物因毀損所減少之
    價額，民法第184條、民法第191條之2、第196條分別定有明
    文。復按物被毀損時，被害人除得依民法第196條請求賠償
    外，並不排除民法第213條至第215條之適用，依民法第196
    條請求賠償物被毀損所減少之價額，得以修復費用為估定之
    標準，但以必要者為限（例如︰修理材料以新品換舊品，應
    予折舊），亦有最高法院77年度第9次民事庭會議之決議、
    最高法院73年度台上字第1574號判決可資參照。本件原告所
    有之系爭車輛因本件車禍受損，共計支出修復費用93,550元
    ，其中支出零件費用為45,550元、工資及烤漆費用為48,000
    元，經核上開汽車修復項目與系爭汽車受損之情形相符，且
    經證人即國濱汽車企業社估價人員己○○證述在卷，堪認確
    係屬修復系爭車輛所必要，則原告此部分主張亦堪採信。惟
    查，系爭車輛係於80年領照使用，此有原告提出之保險證影
    本1件在卷可按，至本件肇事發生時（即98年8月24日）已有
    18年之使用期間，揆之前揭說明，以新品換舊品而更換之零
    件，自應予以折舊，而依營利事業所得稅結算申報查核準則
    第95條第8項規定「依固定資產提列折舊採用定率遞減法者
    ，以一年為計算單位，其使用期間未滿一年者，按實際使用
    之月數相當於全年之比例計算之，不滿一月者，以月計」，
    本院依行政院台（86）財字第52 053號公布之固定資產耐用
    年數表及固定資產折舊率表，採定率遞減法計算其折舊，即
    自用小客車耐用年數為5年，每年折舊率千分之369。經核上
    開修車之零件費用為45,550元，是扣除折舊金額後，被告所
    應賠償之零件部分修理費用為4,556元（計算方式如附表，
    另關於工資及烤漆費用合計48,000元，因無折舊之問題，且
    該部分之支出係屬修復系爭車輛所必要之費用，是此部分費
    用被告自應全數賠償，準此，系爭車輛之必要修復費用共為
    52,556元（計算方式為：4,556＋48,000＝52,556）。
四、另按汽車倒車時，應顯示倒車燈光或手勢後，謹慎緩慢後倒
    ，並應注意其他車輛及行人，道路交通安全規則第110條定
    有明文。本件第三人陳鏡清所駕駛之原告所有系爭車輛，於
    被告肇事之時，正在新竹市○○路3號前為倒車，且第三人
    陳鏡清並未注意被告所駕駛之車輛等情，業經第三人陳鏡清
    於卷附新竹市○○○道路交通事故談話紀錄陳述明白，是第
    三人陳鏡清於倒車時未注意被告所駕駛之車輛，並謹慎緩慢
    後倒，致發生本件碰撞，則第三人陳鏡清對事故之發生亦具
    有過失。本院斟酌事故發生之經過及卷附所有證據，認應以
    被告未注意車前狀況，及第三人陳鏡清倒車時未謹慎倒車，
    各應負百分之50之肇事責任。爰依民法第217條第3項準用第
    1 項規定，減輕被告賠償金額百分之50，認被告僅須負擔系
    爭車輛必要修復費用百分之50，即26,278元（52,556x0.5=2
    6,278元以下四捨五入）。
五、從而，原告本於侵權行為之法律關係，請求被告應給付原告
    元，及自99年1月20日起至清償日止，按年息百分之5計算之
    利息，為有理由，應予准許，逾上開部分之請求，則無理由
    ，應予駁回。
肆、本件係適用小額訴訟事件為被告部分敗訴之判決，爰依職權
    宣告假執行，並於判決時確定訴訟費用額。
伍、據上論結，本件原告之訴為一部有理由，一部無理由，依民
    事訴訟法第436條之23、第436條第2項、第385條第1項前段
    、第79條、第85條第2項、第436條之19第1項、第436條之20
    ，判決如主文。
中    華    民    國    99    年    6    月     17    日
                  新竹簡易庭    法  官  彭淑苑
以上正本，係照原本作成。
如對本判決上訴，須於判決送達後20日內向本院提出上訴狀。
中    華    民    國    99    年    6    月    17     日
                                書記官  王恬如
附表：
┌───────────────────────────┐
│車牌號碼JV-4380號自用小客車更新零件費用折舊之計算     │
├─────┬─────────────────────┤
│第一年折舊│45,550x0.369=16,808                       │
├─────┼─────────────────────┤
│第二年折舊│(45,550-16,808)×0.369=10,606             │
├─────┼─────────────────────┤
│第三年折舊│(45,550-16,808-10,606)×0.369=6,692       │
├─────┼─────────────────────┤
│第四年折舊│(45,550-16,808-10,606-6,692)×0.369       │
│          │=4,223                                    │
├─────┼─────────────────────┤
│第五年折舊│(45,550-16,808-10,606-6,692-4,223)×      │
│          │0.369 =2,665                              │
├─────┴─────────────────────┤
│時價亦即折舊後之金額：                                │
│45,550-16,808-10,606-6,692-4,223-2,665=4,556          │
├───────────────────────────┤
│備註：一、上列計算小數點以下均四捨五入。              │
│      二、自用小客車耐用年限5年，故零件折舊5年後之價額│
│          為其底限價額，是以本件自用小客車使用時間雖已│
│          超過5年﹝18年﹞，惟超過5年部分則不再予以計算│
│          折舊。                                      │
└───────────────────────────┘

司法院資訊處製作；財團法人民間司法改革基金會備份。
